臺灣高等法院刑事裁定
111年度聲再字第143號
再審聲請人
即受判決人  周黃光美（原名周黃泥）




上列再審聲請人即受判決人因詐欺案件，對於最高法院110年度
台抗字第1961號，中華民國110年12月8日裁定，聲請再審，本院
裁定如下：
    主  文
再審之聲請駁回。 
    理  由
一、再審聲請意旨略以：本件最高法院110年度台抗字第1961號
    （再審理由狀誤載為110年度台抗字第1964號）以再審聲請
    人即受判決人周黃光美（下稱聲請人）之聲請再審予以駁回
    之理由，無非以經法院認無再審理由，而以裁定駁回，不得
    更以同一原因聲請，及聲請意旨固以臺灣高雄地方檢察署10
    5年度偵續字第35、36號（上開理由狀誤載為第3536號）不
    起訴處分書為新事實、新證據，主張該不起訴處分書已認定
    「海葳投資計畫」確實存在，並請求傳訊駱玫秀、楊惠雯云
    云，惟聲請人前以相同事由，向本院聲請再審，經本院審酌
    後，以原確定判決業已說明聲請人明知事實上並不存在「海
    葳九九」之投資計畫，仍基於加重詐欺取財之犯意聯絡，參
    與向被害人說明投資內容、可得利潤，並收取投資金額等詐
    欺取財核心行為，已符合詐欺取財罪之構成要件。然查：聲
    請人之辯護人於偵查中，提出「海葳九九」係於民國2007年
    合法成立之博弈公司，曾於2012年6月舉辦「天王星世界麻
    將大賽」，邀請藝人徐乃麟代言（見證件1），且上開案件
    既於105年間偵辦發回續查在前，並對駱玫秀、楊惠雯等為
    不起訴處分確定在案（見證件2），而該案之告訴人雖與本
    案不相同，但駱玫秀、楊惠雯為北部地區之總線頭，聲請人
    等為其下線（見證件3），其有南北地區連線同為「海葳九
    九」之投資計畫、系出同門，豈能割捨而不予採信？詎本件
    原審僅憑楊麗春及其開立之新臺幣（下同）536,280元支票
    、吳萬成借153,000元等認定詐欺取財（見證件4），而楊麗
    春及吳萬成之傳銷經驗十分豐富（見證件5），事前必詳予
    評估利弊，遂介紹其他告訴人參加投資計畫，則上開確定裁
    定遽以「海葳九九」投資計畫不存在之認定，不但檢察官未
    盡實質上舉證責任，且原裁定亦依法無據，而該確定裁定之
    理由，已互相矛盾，而違背法令，自有再審之原因。為此，
    請准予再審，並諭知無罪之判決。
二、按刑事訴訟法第5編「再審」之規定，乃為了排除「確定判
    決」認定事實違誤所設之非常救濟途徑，因此再審之對象應
    僅限於有罪、無罪、免訴或不受理之「判決」，此觀刑事訴
    訟法第420條至第422條之規定自明。而「確定之裁定」，並
    無準用上開再審之規定，是對於「確定之裁定」，除得依刑
    事訴訟法相關程式救濟外，均不得為再審之對象。又得否作
    為聲請再審之客體，以及再審之聲請是否具備合法條件，受
    理再審聲請之法院，應先加審查，若其聲請再審之程序違背
    規定時，即應以其聲請不合法，依刑事訴訟法第433條前段
    規定裁定駁回之；必再審之客體無誤，並聲請符合法定程式
    ，始能進而審究其再審有無理由（最高法院107年度台抗字
    第942號、110年度台抗字第800號裁定意旨參照）。
三、經查，聲請人因加重詐欺案件，對於本院107年度上訴字第1
    544號第二審確定判決聲請再審，先經本院以109年度聲再字
    第265號裁定認再審無理由而駁回其再審之聲請，再經最高
    法院以109年度台抗字第1640號裁定駁回其抗告；後聲請人
    又以同一原因聲請再審，而經本院於110年10月25日以110年
    度聲再字第42號裁定駁回其再審之聲請，嗣經最高法院於11
    0年12月8日以110年度台抗字第1961號裁定駁回抗告其確定
    ，有上開各裁定及本院被告前案紀錄表在卷可參。觀諸聲請
    人本件所提之再審理由狀，其上表明係不服最高法院110年
    度台抗字第1961號（誤載為110年度台抗字第1964號）第三
    審確定裁定，聲請再審，且聲請意旨所敘述之再審理由亦節
    錄上開最高法院110年度台抗字第1961號確定裁定之內容，
    並對之為指摘、提證等主張，然依據首揭規定與說明，確定
    裁定不得作為再審之對象，故其聲請再審之程序顯屬違背規
    定，且無從補正，自應從程序上予以駁回。又本件聲請再審
    之程序明顯違背規定，且無從補正，自無必要再行通知聲請
    人到場陳述意見，附此敘明。
據上論斷，應依刑事訴訟法第433條前段，裁定如主文。
中　　華　　民　　國　　111 　年　　4 　　月　　29　　日
                  　刑事第八庭　審判長法　官　陳世宗
                                      法　官　林呈樵
                                      法　官　吳勇毅
以上正本證明與原本無異。
如不服本裁定，應於收受送達後五日內向本院提出抗告狀。
                                      書記官  許家慧
中　　華　　民　　國　　111 　年　　4 　　月　　29　　日